臺灣板橋地方法院刑事判決　　　　　　　　　　　　九十三年度訴緝字第二六六號
　　公　訴　人　臺灣板橋地方法院檢察署檢察官
 　 被　　　告　甲○○冒名.
右列被告因違反洗錢防制法等案件，經檢察官提起公訴（九十二年度偵字第九二九五
號、第一三八四四號），本院於準備程序進行中，被告就被訴事實為有罪之陳述，經
告知被告簡式審判程序之旨，並聽取當事人之意見後，裁定進行簡式審判程序判決如
左：
    主  文
甲○○連續幫助常業詐欺，累犯，處有期徒刑壹年貳月。
其因幫助洗錢犯罪所得財物新臺幣玖萬元沒收，如全部或一部不能沒收時，以其財產
抵償之。
    事  實
一、甲○○前曾於民國八十四年間因侵占案件，經臺灣臺中地方法院以八十四年度訴
    字第二五一二號判決判處有期徒刑一年，經臺灣高等法院臺中分院、最高法院駁
    回上訴而確定；甲○○復於八十五年間犯侵占罪，經臺灣臺中地方法院以八十五
    年度易字第一八一五號判決判處有期徒刑八月，經臺灣高等法院臺中分院駁回上
    訴確定，前開二罪合併定其應執行刑為有期徒刑一年六月；甲○○又於八十七年
    間因違反動產擔保交易法及竊盜案件，經臺灣臺中地方法院分別判處有期徒刑二
    月、七月，並經裁定定其應執行刑為有期徒刑八月，上開數徒刑經接續執行，於
    八十八年一月十四日假釋出監，計至八十八年十二月十四日假釋期滿執行完畢。
    詎甲○○不知悔改，其可預見收購後轉賣銀行、郵局等金融機構之帳戶及電話號
    碼，將有幫助他人犯常業詐欺罪及掩飾因常業詐欺等重大犯罪所得財物之可能性
    ，仍於不違背本意之情況下，受真實姓名年籍不詳綽號「小張」之成年男子所僱
    用，而基於幫助之概括犯意，自九十二年一月間某日起，由「小張」刊登報紙廣
    告向不特定人收購銀行帳戶、郵局帳戶及電話號碼，「小張」與有意出售銀行帳
    戶、郵局帳戶或電話號碼之人聯繫後，以銀行帳戶每組新臺幣（下同）一千五百
    元、郵局帳戶每組五千元、一般有線電話每號三千元、○八○○開頭免付費電話
    每號一萬五千元之代價，匯交甲○○，甲○○（自稱翁先生）再前往「小張」所
    指定之地點，以銀行帳戶每組一千元、郵局帳戶每組三千元、一般有線電話每號
    一千元、○八○○開頭免付費電話每號七千五百元之代價收購之，而後將所購得
    之帳戶存褶、印章、金融卡、及電話申請資料寄交「小張」，從中賺取銀行帳戶
    每組五百元、郵局帳戶每組二千元、一般有線電話每號二千元、○八○○開頭免
    付費電話每號七千五百元之報酬，甲○○自九十二年一月至五月間，以上開手法
    賺取九萬元許之報酬。甲○○以上開收購人頭帳戶、電話號碼之行為，幫助「小
    張」所組之某詐欺集團（另經檢察官偵查）作為對外詐欺時所利用併便於脫免追
    查之人頭帳戶及人頭電話號碼。該詐欺集團人員即基於常業詐欺之犯意，於附表
    所示之時間、地點，冒稱國稅局等稅捐稽徵機關人員，以人頭電話對於高福祥、
    陳政婷、劉瑩玉、陳雅華等不特定人，佯稱為辦理退稅事宜，致使高福祥等不特
    定人陷於錯誤，持金融卡前往鄰近金融機關所設屬自動付款設備之提款機，按照
    詐欺集團成員電話中之指示方式操作，誤將帳戶內之存款轉帳匯入甲○○收購轉
    賣之人頭帳戶中，該詐欺集團人員即將款項領出朋分花用，從而利用上開電話掩
    飾常業詐欺犯行，及利用上開帳戶隱匿常業詐欺所得財物。嗣於九十二年五月二
    日中午十二時許，經警在臺北縣板橋市○○路一六六號二樓「中華電信股份有限
    公司板橋營運處二樓營業廳」，查獲正在申請隨身碼之楊萬助，復於當日下午十
    八時三十分許，在臺北縣板橋市○○路、國泰街口，查獲甲○○，並從身上搜得
    筆記帳冊二本。
二、案經臺北縣政府警察局刑事警察隊報請臺灣板橋地方法院檢察署檢察官偵查起訴
    。
    理  由
一、被告甲○○於於九十二年五月二日中午十二時許，在臺北縣板橋市○○路、國泰
    街口為警查獲後，乃基於偽造署押之概括犯意，冒用「翁家富」之名應訊，接續
    於臺北縣政府警察局刑警隊、臺灣板橋地方法院檢察署接受詢問、偵查，而後又
    於檢察官向本院聲請羈押移送本院複訊時，及不服本院羈押裁定向臺灣高等法院
    抗告時，冒用「翁家富」名義。而被告於本院訊問時坦承冒用「翁家富」名義應
    訊一節不諱，且「翁家富」所留指紋經送請內政部警政署刑事警察局比對鑑驗，
    確認屬被告所偽冒，有該局九十二年八月二十日刑紋字第○九二○一五八七六
    ○號函、臺北縣政府警察局九十二年九月二十九日北警刑第○九二○一○二四一
    六號函在卷可參（見偵查卷第二百五十八頁、二百五十九頁），復經本院以九十
    三年度簡字第五五六號刑事簡易判決就被告偽造文書之犯行予以論罪科刑，足認
    前開警、偵訊中之「翁家富」為被告所冒用。惟本件警、偵訊之對象確為本案被
    告，且檢察官亦係對前開受偵查之被告甲○○提起公訴，是偵查與起訴審判之對
    象同一，除就檢察官起訴書所載「翁家富」姓名年籍應予更正外，本院仍應對被
    告甲○○為實體審判，合先敘明。
二、被告坦承於九十二年一月至五月間，為「小張」收購人頭帳戶、電話號碼，從中
    賺取差價之犯行，核與同案被告楊萬助、楊斐琇（另經本院以九十三年度簡字第
    一三八二號判決確定）所述情節相符，復經證人陳力行、李武國證述明確。而被
    告收購之電話號碼，經「小張」所組之詐欺犯罪集團冒用國稅局名義施行詐騙，
    使不特定被害人依指示轉匯金錢至被告收購之人頭帳戶內，據被害人高福祥、陳
    政婷、劉瑩玉、陳雅華指訴明確，並有員警撥打00000000號、0000
    0000號電話語音側錄紀錄、中華電信股利市內電話業務申請書、指定轉接資
    料、用話紀錄楊斐琇之遠東國際商業銀行、第一銀行、臺灣企銀、聯邦銀行交易
    明細、存摺影本等在卷可稽（見偵查卷第十九至二十三頁、第三十八至七十三頁
    ）。被告經警逮捕時，則扣有筆記本二本，載有被告為「小張」收購人頭帳戶、
    電話號碼之概略地點、金額（影本見同前卷七十六頁至一百四十頁）。綜上事證
    ，足認被告犯行明確，應依法論處。
三、被告行為後，洗錢防制法業於九十二年二月六日修正公布，於九十二年八月六日
    開始施行，依修正施行後之洗錢防制法第二條第二款、第三條、第九條第二項之
    規定，掩飾隱匿他人因常業詐欺重大犯罪所得財物，係「處七年以下有期徒刑，
    得併科新臺幣五百萬元以下罰金」，而修正前之洗錢防制法就上開犯行，則規定
    「處五年以下有期徒刑，得併科新臺幣三百萬元以下罰金」；比較新舊法結果，
    以裁判前之法律即舊法有利於被告，依刑法第二條第一項但書之規定，應適用修
    正前之洗錢防制法之規定。本件被告雖未參與「小張」之詐騙集團施用詐術等常
    業詐欺犯行，亦未參與渠等指示匯款、提領財物等掩飾常業詐欺所得財物之行為
    ，惟被告收購轉賣人頭電話、金融帳戶之行為，已提供「小張」之犯罪集團施用
    詐術、掩飾隱匿所得財物之必要助力，被告有預見之可能性仍不違其本意為「小
    張」收購人頭帳戶及電話號碼，核其所為，係犯修正前之洗錢防制法第九條第一
    項、刑法第三十條第一項之幫助洗錢罪、及刑法第三百四十條、第三十條第一項
    之幫助常業詐欺罪。被告自九十二年一月至五月多次犯行間，時間緊接、犯罪構
    成要件相同，顯係基於概括犯意反覆所為，應依連續犯規定各論以一罪，並依法
    加重其刑。又被告係同時向楊萬助等人收購帳戶及電話號碼，所犯幫助常業詐欺
    罪與幫助洗錢罪間，係以一行為觸犯數罪名，為想像競合，應從一重之連續幫助
    常業詐欺罪處斷。公訴意旨雖未論及被告所犯之連續幫助常業詐欺罪部分，惟被
    告所收購之電話，係提供「小張」等人對不特定人偽冒係財政部國稅局之退稅查
    詢電話所使用，此部分當有幫助常業詐欺犯行，且與起訴部分有裁判上一罪關係
    ，本院自得擴張併予審究。又被告於八十四年間因侵占案件，經臺灣臺中地方法
    院以八十四年度訴字第二五一二號判決判處有期徒刑一年，經臺灣高等法院臺中
    分院、最高法院駁回上訴而確定；復於八十五年間犯侵占罪，經臺灣臺中地方法
    院以八十五年度易字第一八一五號判決判處有期徒刑八月，經臺灣高等法院臺中
    分院駁回上訴確定，前開二罪合併定其應執行刑為有期徒刑一年六月；又於八十
    七年間因違反動產擔保交易法及竊盜案件，經臺灣臺中地方法院分別判處有期徒
    刑二月、七月，並經裁定定其應執行刑為有期徒刑八月，上開數徒刑經接續執行
    ，於八十八年一月十四日假釋出監，計至八十八年十二月十四日假釋期滿執行完
    畢，有臺灣高等法院被告全國前案紀錄表在卷可稽，其於前開有期徒刑執行完畢
    後之五年以內，再犯本件有期徒刑以上之罪，為累犯，應依法遞加重其刑。又被
    告本於幫助「小張」等人犯罪之意，為幫助之必要行為，應按正犯之刑減輕之，
    並依法先加後減。又被告於偵查及本院審理中已自白前開犯行不諱，得依修正前
    洗錢防制法第九條第三項後段規定減輕其刑，並依法遞減輕之。
四、本院爰審酌被告因貪圖私利，轉賣人頭電話、帳戶牟利，及其犯罪目的、手段，
    時值青壯，不思正途賺取錢財，而助長他人犯罪，危害財產安全、社會穩定及犯
    罪後態度等一切情狀，量處如主文所示之刑，以示警懲。被告就「小張」之洗錢
    犯罪僅屬幫助犯罪，因此應僅就其因幫助洗錢犯罪所得財物予以宣告沒收，而被
    告自承自九十二年一月間至五月間所得財物約為九萬元許，但確定有超過九萬元
    而未超過十萬元（見本院九十三年十二月十七日簡式審判筆錄），因無證據證明
    其確實所得財物數額，應為有利被告之推定，僅就被告得確定之九萬元犯行所得
    ，依修正施行前之洗錢防制法第十二條第一項規定沒收之，如全部或一部不能沒
    收時，以其財產抵償之。
據上論斷，應依刑事訴訟法第二百七十三條之一第一項、第二百九十九條第一項前段
，修正前洗錢防制法第九條第一項、第三項後段、第十二條第一項，刑法第十一條前
段、第二條第一項但書、第五十六條、第五十五條、第三百四十條、第四十七條、第
三十條第二項，判決如主文。
本案經檢察官徐名駒到庭執行職務。
中　　　華　　　民　　　國　　九十三　　年　　 十二 　　月　　二十四　　日
                                  臺灣板橋地方法院刑事第十四庭
                                          法  官  林漢強
右正本證明與原本無異。
如不服本判決，應於判決送達後十日內，向本院提出上訴狀。
                                          書記官  黃大千
中　　　華　　　民　　　國　　九十三　　年　　 十二 　　月　　二十四　　日
附表
┌───┬───┬────────┬──────────┬───────┐
│編　號│被害人│時間（九十二年）│匯款銀行、帳號　　　│金額（新台幣）│
├───┼───┼────────┼──────────┼───────┤
│　一　│高福祥│四月二十九日十六│台灣銀行（帳號：０３│十六萬九千七百│
│　　　│　　　│時許　　　　　　│00000000Ａ０│七十三元　　　│
│　　　│　　　│　　　　　　　　│0000000號）　│　　　　　　　│
├───┼───┼────────┼──────────┼───────┤
│　二　│陳政婷│四月二十九日十六│中國信託（帳號：４１│八千六百三十七│
│　　　│　　　│時二十三分許　　│0000000000│元　　　　　　│
│　　　│　　　│　　　　　　　　│號）　　　　　　　　│　　　　　　　│
├───┼───┼────────┼──────────┼───────┤
│　三　│劉瑩玉│四月三十日十二時│中國信託（帳號：４１│八千七百元　　│
│　　　│　　　│三十分許　　　　│0000000000│　　　　　　　│
│　　　│　　　│　　　　　　　　│號）　　　　　　　　│　　　　　　　│
├───┼───┼────────┼──────────┼───────┤
│　四　│陳雅華│四月三十日十三時│台灣銀行（帳號：０３│十七萬五千多元│
│　　　│　　　│三十分許　　　　│00000000Ａ０│　　　　　　　│
│　　　│　　　│　　　　　　　　│0000000號）　│　　　　　　　│
└───┴───┴────────┴──────────┴───────┘
附錄本案論罪科刑所用法條全文：
修正前洗錢防制法第九條
洗錢者，處五年以下有期徒刑，得併科新台幣三百萬元以下罰金。
以犯前項之罪為常業者，處一年以上七年以下有期徒刑，併科新台幣一百萬元以上一
千萬元以下罰金。
法人之代表人、法人或自然人之代理人、受雇人或其他從業人員，因執行業務犯前二
項之罪者，除處罰行為人外，對該法人或自然人並科以各該項所定之罰金。但法人之
代表人或自然人對於犯罪之發生，已盡力為防止行為者，不在此限。
犯前三項之罪，於犯罪後六個月內自首者，免除其刑；逾六個月者，減輕或免除其刑
；在偵查或審判中自白者，減輕其刑。
刑法第三百四十條
以犯第三百三十九條之罪為常業者，處一年以上七年以下有期徒刑，得併科五萬元以
下罰金。
